最　高　行　政　法　院　裁　定
                                     100年度裁字第1272號
再 審原 告  潘金英
訴訟代理人　施博文
再 審被 告  財政部臺灣省北區國稅局
代　表　人　吳自心
上列當事人間贈與稅事件，再審原告對於中華民國100年2月17日
本院100年度判字第151號判決，提起再審之訴，本院裁定如下：
　　主  文
再審之訴駁回。
再審訴訟費用由再審原告負擔。
　　理  由
一、按提起再審之訴，應依行政訴訟法第277條第1項第4款之規
    定表明再審理由，此為必須具備之程式。所謂表明再審理由
    ，必須指明確定判決有如何合於行政訴訟法第273條或第274
    條所定再審事由之具體情事，始為相當。倘僅泛言有再審事
    由而無具體情事者，仍難謂已合法表明再審理由，所提再審
    之訴，即屬不合法。如未表明再審理由，法院無庸命其補正
    。次按有行政訴訟法第273條第1項所列各款情形之一者，得
    以再審之訴對於確定終局判決聲明不服。但當事人已依上訴
    主張其事由或已知其事由而不為主張者，不在此限，亦為行
    政訴訟法第273條第1項本文所明定。而行政訴訟法第273條
    第1項第1款所謂「適用法規顯有錯誤者」，係指原裁定所適
    用之法規與該案應適用之現行法規相違背，或與解釋判例有
    所牴觸者而言。
二、緣再審原告於民國（下同）95年4月3日自其有限責任基隆市
    第二信用合作社安樂分社（下稱基隆二信安樂分社）所有儲
    戶號碼000000000000帳號帳戶內，提領現金新臺幣（下同）
    10,000,000元，分別將金額各5,000,000元轉存訴外人即再
    審原告之子女洪祥益、洪慧燕於該分社之帳戶內，另自洪慧
    燕所有該分社00000000000000帳號帳戶，提領洪慧燕自有資
    金600,000元，再分別將其中金額各300,000元，與上開各5,
    000,000元，合計各5,300,000元，分別以洪祥益、洪慧燕名
    義為一年期定期存款（均自95年4月3日至96年4月3日止）。
    嗣經法務部調查局查獲上情，通報再審被告處理結果，再審
    被告認本件有未依規定辦理贈與稅申報之情形，乃於97年1
    月10日以北區國稅法二字第0970010087號函（下稱原處分）
    核定本件贈與總額為10,000,000元，應納稅額為1,303,300
    元，並處1倍之罰鍰計1,303,300元。再審原告不服，申請復
    查結果，未獲准變更，提起訴願、行政訴訟，均遭駁回。提
    起上訴後，又遭本院駁回其訴。再審原告猶未甘服，遂提起
    本件再審。
三、本件再審原告對於確定判決提起再審之訴，略以：按憲法第
    19條規定、司法院釋字第198號、第217號、第367號、第496
    號、第413號解釋意旨揭櫫之租稅法律主義，贈與稅之成立
    僅能依遺產及贈與稅法第4條第2項規定要件定之，不得以命
    令為不同規定，本件再審原告子女於定期存單解約後逕自清
    償再審原告之貸款，自始至終均未取得該存單之所有權，原
    判決就舉證責任認定方面，亦有違本院36年判字第16號判例
    之意旨；另再審原告自始至終未基於對子女照顧而對子女贈
    與，有再審原告100年3月23日全國財產總歸戶查詢清單所載
    財產總值約為506萬元，遠低於95年度遺產稅免稅額及扣除
    額之合計數1,425萬元，是本件不存在遺產稅規避行為，原
    確定判決有行政訴訟法第273條第1項第1款適用法規顯有錯
    誤之再審事由等語。按「動產所有權之歸屬，原以占有為要
    件，此項存款既係被繼承人之名義存入，其物權為存款人所
    有，在未提領以前，不能指為他人所有，否則權利義務之主
    體無從確定，物權陷於紊亂。被繼承人以其自己名義開立存
    戶，將款存入銀行、郵局及公司，其存款自屬被繼承人所有
    。」；又「當事人主張事實須負舉證責任。倘其所提出之證
    據不足為主張事實之證明，自不能認其主張之事實為真實。
    」本院62年判字第127號及36年判字第16號分別著有判例可
    資參照。是以，就贈與稅而言，倘當事人不履行申報協力義
    務，或對主張之事實不提出證據，或其所提出之證據不足為
    主張事實之證明，稽徵機關斟酌當事人之陳述與調查事實及
    證據之結果，以該財產之移轉行為事實已具有客觀性，依論
    理法則及經驗法則判斷，認定贈與行為之客觀要件均已成立
    而生效，自應依法定其所應歸屬之贈與之法律效果。經核再
    審原告再審理由，或係重述其在前訴訟程序業經主張而為原
    確定判決摒棄不採之陳詞，或係執其歧異之法律見解，就原
    審及本院前審所為論斷或駁斥其主張之理由，泛言原確定判
    決適用法規顯有錯誤，所稱原確定判決應適用遺產及贈與稅
    法第4條第2項規定而未適用，逕以財政部行政命令為判斷，
    違反舉證責任，適用法規錯誤等語，核屬個人主觀認事用法
    之法律歧異，並未具體表明原確定判決所適用之法規，究竟
    有如何顯然不合於法律規定，或有如何顯然違背法律、司法
    院解釋或本院判例之情事，難謂已合法表明再審理由，其再
    審之訴為不合法，應予駁回。至再審原告以原確定判決有行
    政訴訟法第273條第1項第13款提起再審之訴部分，另移送臺
    北高等行政法院審理，附此敘明。
四、據上論結，本件再審之訴為不合法。依行政訴訟法第278條
    第1項、第104條、民事訴訟法第95條、第78條，裁定如主文
    。
中　　華　　民　　國　　100　 年　　5　　 月　　19　　日
                    最高行政法院第六庭
                        審判長法官　黃　合　文
                              法官　黃  淑  玲
                              法官　鄭　忠　仁
                              法官　劉　介　中
                              法官　陳　鴻　斌

以  上  正  本  證  明  與  原  本  無  異
中　　華　　民　　國　　100　 年　　5　　 月　　23　　日
　　　　　　　　　　　　　　　書記官　王　史　民